【裁判字號】    89,交抗,38
【裁判日期】    891118
【裁判案由】    聲明異議
【裁判全文】
臺灣高等法院高雄分院刑事裁定          八十九年度交抗字第三八號
    抗  告人即
    受處分人即
    異  議  人      甲○○
    原處分機關    交通部公路局高雄區監理所旗山監理站
右抗告人因聲明異議案件，不服台灣高雄地方法院中華民國八十九年十一月十八日裁
定（八十九年度交聲字第九八號），提起抗告，本院裁定如左：
      主      文
抗告駁回。
      理      由
一、聲明異議意旨係以：聲明異議人即受處分人甲○○於民國八十九年四月十七日凌
    晨一時許，駕駛車牌號碼ＵＨ—一三一二號自用小客車，在高雄市○○鎮○○路
    與中學路口與李枝蓉所駕駛之車號ＢＦ─七五四二號自小客車發生擦撞，當時異
    議人並未發覺與他人擦撞之情事，即駛離現場，是異議人之駛離現場絕非故意肇
    事逃逸，且所謂行政犯，不問故意或過失，僅許有違規之事實存在，即應接受處
    罰，但「逃逸」二字本身，即含有故意之內涵，且在語言學上未曾聽說過有「過
    失逃逸」之情形，故逃逸並不包括過失行為，惟原裁決不察，處以異議人吊銷駕
    駛執照，並永不得考領。為此，爰依法聲明異議，並請准將原裁決撤銷等語。
二、按汽車駕駛人，駕駛汽車肇事致人受傷或死亡，應即採取救護或其他必要措施，
    並向警察機關報告，不得駛離；違者吊扣其駕照三個月至六個月；逃逸者吊銷駕
    駛執照。又汽車駕駛人，曾依第六十二條第一項之規定吊銷駕駛執照者，不得考
    領駕駛執照。道路交通管理處罰條例第六十二條第一項、第六十七條第一項分別
    定有明文。
三、經查，本件受處分人即異議人甲○○於民國八十九年四月十七日一時，駕駛車號
    ＵＨ—一三一二號自用小客車，沿高雄縣旗楠路由東往西方向朝台南田寮方向行
    駛，迨於是日一時三十分許，途經該路與中學路口時，，適有由李枝蓉所駕駛之
    未懸掛車牌之自小客車，從中學路口由北往南方向行駛，即遭陳福來所駕駛之自
    小客車車頭處撞及其左後車廂處，李枝蓉遭撞及後，即失控往前衝，因之受有右
    頭頂部頭皮淤腫三×三公分之傷害，而異議人於肇事後，並未未下車察看以採取
    任何救護或其他必要措施，亦未向警察機關報告，即駕車逃逸，嗣經異議人所駕
    駛車輛之車牌因撞及後掉落於現場，經現場處理員警拾獲並循線查出異議人，業
    據異議人於於是故發生後經警查獲於警詢問、檢察官偵查中及八十九年十一月十
    四日於原審審理中均自承駕車撞及被害人李枝蓉不諱，復有證人即遭異議人所撞
    及之被害人李枝蓉於警訊及檢察官偵查中證述甚詳，並有高雄縣警察局道路交通
    事故調查報告表、診斷證明書各一份及事故現場與車損照片八幀附卷可稽。是異
    議人係明知違規肇事致被害人受傷後，竟未下車察看、救護，而驅車逃逸，確有
    駕車逃逸之事實，應可認定，所辯未發覺與人擦撞肇事云云，不足採信。且兩車
    相撞肇事時，理當下車察看對方車損情形及有無人員傷亡，以便採取救護或其他
    必要措施，乃受處分人非但未下車察看，反而駕車駛離現場，難認無肇事逃逸之
    故意，是異議人上開並無故意之辯解顯係卸責之詞，亦不足採信，其確有於駕車
    肇事致人受傷後，未採取救護或其他必要措施，並向警察機關報告，即駕車離去
    之情事，應可認定。
四、按道路交通管理處罰條例第六十二條第二項之立法意旨，概以道路交通事故之發
    生，常非於己之鄰親家里，時有告救不能情事，乃科以肇事者須即採取救護或其
    他必要措施，並應向警察機關報告之法定義務，以防因就醫延誤致生無謂傷亡，
    並俾得通知傷亡者家屬到場，以明責任，是凡肇事人於行車肇事致人受傷或死亡
    ，未即採取救護或其他必要措施，並向警察機關報告，即駕車駛離現場者，均應
    依該規定處罰，至其嗣後是否受刑事訴追及已否與被害人達成民事和解，賠償損
    失，對其應受處罰乙節，並不生影響。本件異議人既於八十九年四月十七日一時
    三十分許，駕車肇事致被害人李枝蓉受傷，而未即採取救護或其他必要措施，並
    向警察機關報告，即逃離現場，嗣因車牌掉落於現場，始經警循線查獲，揆諸前
    揭說明，顯已違背其法定救護及報告義務至明，是異議人肇事致人受傷後，未採
    取救護或其他必要措施，並向警察機關報告而逃逸，則原處分機關據以首揭規定
    ，裁決吊銷異議人之駕駛執照並永久不得再行考領，並無不當。本件異議為無理
    由，則原審所為駁回聲明異議之裁定，於法並無不合。抗告意旨，雖指：道路交
    通管理處罰條例第六十七條第一項所稱曾依第六十二條第一項之規定吊銷執照者
    ，不得再考領駕駛執照，並非一次肇事逃逸即吊銷執照，並永久不得考照，係指
    再犯者等詞，指摘原裁定不當，經核難認有理由，應予駁回。
五、據上論斷，應依道路交通事故處理辦法第二十六條，刑事訴訟法第四百十二條，
    裁定如主文。
中    華    民    國      九十      年       一       月     十八       日
                              臺灣高等法院高雄分院刑事第三庭
                                  審判長法官  莊秋桃
                                        法官  陳中和
                                        法官  謝宏宗
右正本證明與原本無異。
不得再抗告。
                                      書記官  陳靖華
中    華    民    國      九十      年       一       月     十  九    日
                                                                        Ｆ


司法院資訊處製作；財團法人民間司法改革基金會備份。
